【裁判字號】    98,上易,1567
【裁判日期】    980807
【裁判案由】    侵占
【裁判全文】
臺灣高等法院刑事判決                98年度上易字第1567號
上  訴  人  臺灣板橋地方法院檢察署檢察官
被      告  甲○○
上列上訴人因被告侵占案件，不服臺灣板橋地方法院98年度易字
第398 號，中華民國98年5 月15日第一審判決（起訴案號：臺灣
板橋地方法院檢察署98年度偵字第690 號），提起上訴，嗣因被
告就被訴事實為有罪之陳述，本院告知被告簡式審判程序之旨，
並聽取當事人之意見後，裁定依簡式審判程序進行，本院判決如
下：
    主  文
原判決撤銷。
甲○○所犯如附表所示之罪，各處如附表所示之刑，應執行有期
徒刑貳年。
    事  實
一、甲○○自民國94年5 月2 日至97年11月間，任職於址設臺北
    縣蘆洲市○○街22巷44號2 樓之世研半導體有限公司及永璿
    電子有限公司（下稱世研公司、永璿公司）擔任會計人員，
    負責公司收帳、付款等工作，為從事業務之人員，竟意圖為
    自己不法所有，利用職務之便，自95年9 月間某日（起訴書
    載為9 月30日）起至97年6 月間某日（起訴書載為7 月1 日
    ）止，於收受廠商開立予世研公司、永璿公司用以支付貨款
    之如附表所示支票共計12張、面額計新臺幣166 萬7,305 元
    之支票後，因該等支票未指定受款人，認有機可乘乃於附表
    所示之時、地，予以侵占入己，旋持上揭支票至郵局加以提
    示，並將支票款項存入其所開立之中華郵政股份有限公司所
    屬台北火車站郵局00000000000000號帳戶內供己花用。嗣因
    世研公司及永璿公司清查公司帳目時發覺有異，始知上情。
二、案經世研公司、永璿公司訴由臺北縣政府警察局蘆洲分局移
    送臺灣板橋地方法院檢察署檢察官偵查起訴。
    理  由
壹、程序部分：
    按除被告所犯為死刑、無期徒刑、最輕本刑為3 年以上有期
    徒刑之罪或高等法院管轄第一審案件者外，於第一次審判期
    日前之準備程序進行中，被告先就被訴事實為有罪之陳述時
    ，審判長得告知被告簡式審判程序之旨，並聽取當事人、代
    理人、辯護人及輔佐人之意見後，裁定進行簡式審判程序，
    刑事訴訟法第273 條之1 第1 項定有明文。經核本件被告所
    犯係死刑、無期徒刑、最輕本刑為3 年以上有期徒刑以外之
    罪，其於準備程序中就被訴事實為有罪之陳述，經法官告知
    簡式審判程序之旨，並聽取公訴人、被告之意見後，本院爰
    依首揭規定，合議裁定進行簡式審判程序，合先敘明。
貳、認定犯罪事實所憑之證據及理由：
一、訊之被告對上揭事實坦承不諱，核與告訴代理人乙○○於警
    訊中指訴情節相符，並有世研半導體有限公司員工名冊影本
    一份、中華郵政股份有限公司台北郵局98年1 月23日北營字
    第0980900261號函附所屬台北火車站郵局帳號000000000000
    00號帳戶之客戶歷史交易清單一份、支票正背面影本12紙在
    卷可資佐證，且被告前開自白與上開補強證據勾稽相符，自
    堪認被告之自白與事實相符，堪予採信。
二、綜此，被告事證明確，應予以論科。
參、論罪：
    被告為世研公司之會計並兼任永璿公司之會計，有世研半導
    體有限公司員工名冊影本一份、被告出具之切結書一紙在卷
    可憑，為從事會計業務之人，其因業務關係而持有世研、永
    濬公司所有之公司客戶給付之貨款時所開立之支票，將之侵
    占入己，核其所為係犯刑法第336 條第1 項之業務侵占罪。
    又被告於原審自承均係於票載發票日前後1 天，始將原置於
    其辦公室抽屜內之支票視為己有，持交郵局為提示兌領並將
    款項存入其設於上揭郵局之帳戶內，是附表編號1 、8 之支
    票雖各有2 紙，並由不同客戶分別於不同之時日送交世研公
    司、永璿公司，惟各該支票之發票日，各自相同，被告顯均
    各基於一侵占行為，而同時侵占2 紙支票，各僅成立一業務
    侵占罪。起訴書認被告係分4 次侵占該4 紙支票，應成立4
    業務侵占罪，容有誤會。又被告所為如附表所示10次業務侵
    占犯行，犯意各別，行為亦殊，應分論併罰。
肆、撤銷改判之理由及科刑：
一、原審詳為調查，認事證明確予以論科，固非無見，惟：(一)中
    華民國96年罪犯減刑條例已於96年7 月16日施行，被告所犯
    附表編號1 之罪，犯罪時間係在96年4 月24日以前，合於減
    刑條例，原審漏未審酌上開條例之施行予以減刑，亦有未當
    。(二)又法律上屬於自由裁量之事項，並非概無法律性之拘束
    。自由裁量係於法律一定之外部性界限內使法官具體選擇以
    為適當之處理；因此在裁量時，必須符合所適用之法規之目
    的。更進一步言，必須受法律秩序之理念所指導，此亦即所
    謂之自由裁量之內部界限。關於定應執行之刑，既屬自由裁
    量之範圍，其應受此項內部性界限之拘束，要屬當然。按刑
    法51條第5 款規定，宣告多數有期徒刑者，於各刑中之最長
    期以上，各刑合併之刑期以下，定其刑期。但不得逾30年。
    即數罪併罰，分別宣告有期徒刑之刑，法官應在各刑中之最
    長期以上，各刑合併之刑期以下，定其應執刑之刑。此即為
    法官在法律上得以自由裁量之事項，惟法官在裁量時仍應遵
    守比例原則，不可恣意而為，苟在數罪併罰中，宣告多數有
    期徒刑，經定應執行刑後，使得多數之罪所宣告之刑免予執
    行，已失刑法上論罪科刑之目的，難謂無裁量失衡。查本件
    原判決論處被告業務侵占共10罪，其中量處有期徒刑10月者
    （此部分漏未宣告減刑，減刑後應為有期徒刑5 月），有一
    ；量處有期徒刑8 月者，有二；量處有期徒刑6 月者，計有
    七罪，最長期為有期徒刑8 月，各刑合併之刑期為5 年3 月
    ，原判決定其應執行刑為有期徒刑1 年2 月，致使其中8 罪
    均因定執行刑後免予執行，顯見其裁量有失衡而有違比例原
    則，自有未當。檢察官上訴意旨指摘原判決漏未注意中華民
    國96年罪犯減刑條例之適用及其所定執行刑顯然過輕之不當
    ，為有理由，本院自應將原判決予以撤銷改判。
二、爰審酌被告擔任告訴人公司之會計，未善盡職責，竟見公司
    收得之貨款支票未指定受款人而萌生歹念，將如附表所示之
    支票侵占入己，造成告訴人公司財產上之損失，且事後復未
    賠償告訴人之損失與告訴人達成和解，及其犯罪之動機、目
    的、手段，所侵占之金額多寡及其犯罪後坦承犯行等一切情
    狀，並參酌檢察官之求處之刑度，量處如附表所示之宣告刑
    ，又被告附表編號1 之犯行，犯罪時間係在96年4 月24日以
    前，合於中華民國96年罪犯減刑條例之規定，並依該減刑條
    第2 條第1 項第3 款之規定，將原宣告之刑期減為二分之一
    ，即減為有期徒刑5 月，並與附表所示其他各罪之宣告刑，
    定其應執行刑為有期徒刑2 年，以示懲儆。
據上論斷，應依刑事訴訟法第369 條第1 項前段、第364 條、第
273 條之1 第1 項、第299 條第1 項前段，刑法第336 條第1 項
、第51條第5 款、刑法施行法第1 條之1 第1 項、第2 項前段，
中華民國96年罪犯減條例第2 條第1 項第3 款、第7 條、第11條
，判決如主文。
本案經檢察官孫冀薇到庭執行職務。
中    華    民    國    98    年    8     月    7     日
            刑事第十五庭  審判長法  官  吳昭瑩
                                法  官  李正紀
                                法  官  李釱任
以上正本證明與原本無異。
不得上訴。
                                書記官  張玉如
中    華    民    國    98    年    8     月    10    日
附表：
┌──┬────┬────┬────┬─────┬────┬────┬───┐
│編號│犯罪時間│犯罪地點│票載發票│票號      │ 金額   │罪名    │宣告刑│
│    │        │        │日      │          │        │        │      │
├──┼────┼────┼────┼─────┼────┼────┼───┤
│1   │95年9 月│台北縣蘆│95/9/30 │AC0000000 │125030元│意圖為自│有期徒│
│    │30日前後│洲市長安│        │          │        │己不法之│刑拾月│
│    │1天     │街22巷44│        │          │        │所有，而│，減為│
│    │        │號2 樓，├────┼─────┼────┤侵占對於│有期徒│
│    │        │世研公司│95/9/30 │AT0000000 │313075元│業務上所│刑伍月│
│    │        │、永璿公│        │          │        │持有之物│。    │
│    │        │司之辦公│        │          │        │        │      │
│    │        │室內    │        │          │        │        │      │
├──┼────┼────┼────┼─────┼────┼────┼───┤
│2   │96年5 月│同上    │96/5/31 │AC0000000 │200000元│同上    │有期徒│
│    │31日前後│        │        │          │        │        │刑捌月│
│    │1天     │        │        │          │        │        │      │
├──┼────┼────┼────┼─────┼────┼────┼───┤
│3   │96年6 月│同上    │96/6/30 │AC0000000 │159510元│同上    │有期徒│
│    │3 日前後│        │        │          │        │        │刑陸月│
│    │1 天    │        │        │          │        │        │      │
├──┼────┼────┼────┼─────┼────┼────┼───┤
│4   │96年10月│同上    │96/10/3 │AC0000000 │116295元│同上    │有期徒│
│    │3 日前後│        │        │          │        │        │刑陸月│
│    │1 天    │        │        │          │        │        │      │
├──┼────┼────┼────┼─────┼────┼────┼───┤
│5   │96年11月│同上    │96/11/30│AC0000000 │83470元 │同上    │有期徒│
│    │30日前後│        │        │          │        │        │刑陸月│
│    │1 天    │        │        │          │        │        │      │
├──┼────┼────┼────┼─────┼────┼────┼───┤
│6   │97年1 月│同上    │97/1/31 │AC0000000 │78637元 │同上    │有期徒│
│    │31日前後│        │        │          │        │        │刑陸月│
│    │1 天    │        │        │          │        │        │      │
├──┼────┼────┼────┼─────┼────┼────┼───┤
│7   │97年2 月│同上    │97/2/28 │AC0000000 │88555元 │同上    │有期徒│
│    │28日前後│        │        │          │        │        │刑陸月│
│    │1 天    │        │        │          │        │        │      │
├──┼────┼────┼────┼─────┼────┼────┼───┤
│8   │97年4 月│同上    │97/4/30 │AD0000000 │105794元│同上    │有期徒│
│    │30日前後│        ├────┼─────┼────┤        │刑捌月│
│    │1 天    │        │97/4/30 │AU0000000 │144525元│        │      │
├──┼────┼────┼────┼─────┼────┼────┼───┤
│9   │97年6 月│同上    │97/6/30 │AD0000000 │103014元│同上    │有期徒│
│    │30日前後│        │        │          │        │        │刑陸月│
│    │1 天    │        │        │          │        │        │      │
├──┼────┼────┼────┼─────┼────┼────┼───┤
│10  │97年7 月│同上    │97/7/1  │AA0000000 │21840元 │同上    │有期徒│
│    │1 日前後│        │        │          │        │        │刑陸月│
│    │1 天    │        │        │          │        │        │      │
└──┴────┴────┴────┴─────┴────┴────┴───┘
附錄法條：刑法第336條
中華民國刑法第336條
（公務公益侵占罪、業務侵占罪）
對於公務上或因公益所持有之物，犯前條第 1 項之罪者，處 1
年以上 7 年以下有期徒刑，得併科 5 千元以下罰金。
對於業務上所持有之物，犯前條第 1 項之罪者，處 6 月以上
5 年以下有期徒刑，得併科 3 千元以下罰金。
前二項之未遂犯罰之。


司法院資訊處製作；財團法人民間司法改革基金會備份。
